臺灣新北地方法院民事判決　　　　　　　110年度訴字第104號
原　　　告　洪條民　
訴訟代理人　沈明顯律師
複代理人　　陳玉庭律師
被　　　告　林吳敏子
訴訟代理人　張育祺律師
上列當事人間損害賠償等事件，本院於民國110年11月9日言詞辯
論終結，判決如下：
    主  文
原告之訴及假執行之聲請均駁回。
訴訟費用由原告負擔。
    事實及理由
一、原告主張：
  ㈠原告於106年1月23日向被告購買坐落新北市○○區○○○段
    ○○○段00000○00000○00000地號土地（合稱買賣標的；
    權利範圍各2分之1，面積詳如土地謄本標示），並於106年3
    月15日辦畢上開土地所有權移轉登記。有關新北市○○區○
    ○○段○○○段地號181-1號於108年9月26日逕為分割為181
    -1號、181-10號；181-10號於109年10月16日分割為181-10
    號、181-23號、181-24號（合稱原181-10號土地），原告於
    109年10月28日因共有物分割單獨取得181-10號土地；有關
    新北市○○區○○○段○○○段地號181-3號於108年9月26
    日逕為分割為181-3號、181-12號、181-13號、181-14號、
    181-15號；181-3號又於109年10月16日分割為181-3號、181
    -19號、181-20號（合稱原181-3號土地），原告於109年10
    月28日因共有物分割單獨取得181-3號土地，上揭土地分割
    、地號變動情況詳如起訴狀附表1所示。
  ㈡本件訴訟起因於買賣標的中之原181-3號及原181-10號土地
    （合稱系爭土地）於109年8月12日發現其地底下掩埋廢棄物
    致使原告受有損害，故向被告提起訴訟。查系爭土地因新北
    市政府林口工一市地重劃開發案（下稱市地重劃工程），原
    告於108年2月25日將系爭土地點交予新北市政府地政局（原
    告持有系爭土地期間僅自106年3月15日至108年2月25日，未
    滿2年），現場並有圍籬及保全24小時堅守系爭土地未輟，
    嗣經新北市政府委由業者於109年7月14日施工開挖期間，查
    有地下廢棄物掩埋（下稱系爭廢棄物），依新北市政府新建
    工程處109年8月4日新北新工字第1095201907號函知新北市
    政府所附第二標廢棄物通報單（第二標廢棄通報單）記載，
    原181-3號土地下挖掘廢棄物數量為3,000.70噸、原181-10
    號土地下挖掘之廢棄物數量為120.62噸，共計3,121.32噸，
    廢棄物清除處理費每噸為新台幣（下同）9,493元，共計為
    2,963萬690元，經新北市政府新建工程處、新北市政府環境
    保護局（下稱環保局）、新北市新莊地政事務所等行政機關
    與原告於109年8月28日一同到場會勘、放樣套繪、確認界址
    範圍與地籍圖之坐標檢核無誤。環保局依據109年8月12日會
    勘結果以新北市政府環境保護局109年8月21日新北環廢字第
    1091560061號函（下稱系爭行政處分）認定原告為廢棄物清
    理法第71條第1項之清除義務人，並命原告限期完成系爭廢
    棄物清除作業、提報廢棄物清理意願或清理能力證明文件及
    「廢棄物棄置場址清理計劃」等文件（下稱清理相關文件）
    ，否則應支付行政機關代為清除之費用，屆期未清償者，移
    送強制執行。原告為釐清系爭廢棄物清除責任歸屬，於109
    年9月11日提起訴願，並於109年11月13日經新北市政府駁回
    訴願，目前於臺北高等行政法院行政爭訟中。
  ㈢系爭土地遭掩埋系爭廢棄物，依一般交易觀念顯屬減少通常
    使用、預定效用並處於違法狀態之瑕疵，此瑕疵於系爭土地
    交付予原告時已存在，原告得依民法第359條、第360條之規
    定向被告請求減少價金並返還不當得利或不履行之損害賠償
    責任：
  ⒈經查，本件系爭土地下遭掩埋系爭廢棄物，系爭廢棄物共計
    3121.32噸，依一般交易觀念顯屬減少通常使用、預定效用
    並處於違法狀態之瑕疵。
  ⒉次查，依一般經驗法則，若在土地下掩埋廢棄物，則須有挖
    掘土地而使地貌發生變動之情形，參照行政院農業委員會林
    務局農林航空測量所就系爭土地所拍攝之空照圖，佐以國土
    測繪圖、地籍圖之位置與系爭土地地籍異動索引，可知系爭
    土地自83年至105年間歷經二次人為開發，第一次開發發生
    於96年至102年間，系爭土地遭人為砍伐，並遭堆置、傾倒
    、掩埋廢棄物，嗣後回填土壤，草木始得以生長，並有植被
    覆蓋；第二次開發發生於105年間，系爭土地中部分帶狀土
    地遭人為砍伐，且帶狀土地上覆有灰色物質，在106、107年
    間遭開發之帶狀土地草木漸生、形成植被，108年間曾遭開
    發之帶狀土地已布滿植被。
  ⒊原告於106年3月15日取得系爭土地，所有系爭土地期間，其
    地表無遭人挖掘土地之痕跡，且尚有草木持續生長並形成植
    被，此部分參照系爭土地106年6月24日、107年7月13日及
    108年9月11日空照圖可證。又本件系爭棄物共計3,121.32噸
    ，數量之多，並非能短時間開挖、掩埋後再回填，倘系爭廢
    棄物真於原告所有期間遭掩埋(假設語氣，原告否認)，曾於
    105年遭人為開發之帶狀土地上，依一般經驗法則，不可能
    在原告所有期間仍有草木持續生長，並於108年形成植被且
    布滿該帶狀土地，足徵系爭發棄物非於原告所有系爭土地期
    間遭掩埋。
  ⒋原告自106年3月15日點交系爭土地後至108年2月25日覆點交
    予新北市政府地政局（並有圍籬兼24小時之保全管理），期
    間相隔不到2年，在雜草生長的過程中，殊無土地挖掘後再
    埋入垃圾之可能，顯見系爭廢棄物乃埋入於原告取得所有權
    期間之前。被告亦不爭執系爭廢棄物概估共計3121.32公噸
    ，若此3121.32公噸之廢棄物皆如被告所言，乃自原告持有
    期間始遭埋入，則此無異於宣稱於該不及2年的時間，系爭
    土地即被掩埋3,000多噸之廢棄物，如以3公噸為一車次，亦
    須1,000車次，相當於平均一天有1.5車左右傾倒，若謂如此
    在2年之密集期間內，有關機關仍未能發現，殆無可能。實
    則，從新北市環保局就110訴34號案提出之「『林口工一市
    地重劃開發工程』掩埋廢棄物案件行為人查緝報告」、該案
    訴願卷之函文亦可得知，系爭土地於原告持有期間（106年3
    月迄今），環保局透過公權力查緝皆未發現有任何遭他人棄
    置系爭廢棄物之事實。
  ⒌再者，觀諸系爭土地自83年起至108年止之空照圖以及系爭
    廢棄物之數量、掩埋位置，可知系爭廢棄物應分別於96年至
    102年及105年間遭掩埋，顯見系爭土地下掩埋系爭廢棄物之
    瑕疵於被告交付系爭土地予原告時即已存在，是原告自得依
    民法第359條之規定，請求被告減少價金並負返還不當得利
    。詳言之，對比空照圖，自原告106年3月15日取得系爭土地
    所有權後，至108年2月25日點交予新北市政府地政局前，該
    土地上草木已逐漸生長、形成濃鬱植被，期間並無任何土地
    挖掘、墾殖、翻攪等痕跡，且系爭廢棄物經新北市政府環保
    局認定為一般事業廢棄物，量體高達3,000噸以上，數量之
    大非短時間內形成，換言之，系爭土地早於被告出售原告之
    前，地表下即遭棄置系爭廢棄物，此亦可由96年至102年間
    空照圖得知，該期間系爭土地植被遭人剷除，地表有堆放、
    傾倒、掩埋廢棄物，嗣後再回填土壤，自103年起，其地表
    植被得以生長，然106年被告出售系爭土地於原告時，隱瞞
    此等情事，未予告知，原告主張於法有據。
  ⒍依系爭土地自83年起至108年止之空照圖可知，系爭土地96
    年至102年與105年間曾遭非法傾倒、棄置、掩埋廢標物，而
    被告於97年5月22日以夫妻贈與為原因便取得系爭土地，顯
    見系爭土地於被告所有期間遭掩埋大量廢棄物，被告應無不
    知之理，被告卻故意未告知原告此等減少系爭土地通常、預
    定效用之瑕疵，原告亦得依民法第360條後段之規定請求被
    告不履行之損害賠償。
  ⒎系爭土地遭掩埋系爭廢棄物，依一般交易觀念顯屬減少通常
    使用、預定效用並處於違法狀態之瑕疵，此瑕疵於系爭土地
    交付予原告時已存在，且系爭廢棄物是於被告所有期間遭掩
    埋，被告無不知之理，卻故意未告知原告此等瑕疵。又系爭
    土地下掩埋系爭廢棄物乙事非屬外觀之缺陷，一般人難以一
    望即知該瑕疵之存在，此內隱之瑕疵，非經開挖土地無以得
    知，難以依一般檢查得以知悉瑕疵之存在，原告直至收受新
    北市政府109年8月12日新北府地劃字第1091485753號函知上
    情，並於109年12月15日寄送律師函通知被告其出售系爭土
    地有瑕疵，原告得依民法第359條、第360條之規定請求被告
    減少價金並負返還不當得利或不履行之損害賠償責任。
  ㈣被告知悉系爭土地地下掩埋大量廢棄物，依一般交易習慣及
    誠信原則，被告就上開瑕疵具有告知義務，卻故意不告知原
    告，顯見被告因可歸責事由而未依債之本旨給付，導致原告
    無法合法利用系爭土地，且為清除系爭廢棄物受有額外支出
    系爭廢棄物清理費之損害，原告得依民法第227條第1項之規
    定向被告請求損害賠償：
  ⒈本件物之瑕疵之存在即系爭廢棄物，實際上因屬隱而未見者
    而未能為原告於締約時所得知悉，自無從認定買賣雙方就所
    交付之物係帶有瑕疵乙節已有所合意，即不得認被告交付具
    有瑕疵之物係依契約成立時之現狀為之，而屬符合債之本旨
    之給付行為。
  ⒉承前所述，系爭廢棄物於被告所有期間遭棄置、掩埋，被告
    應無不知之理，此內隱之瑕疵，屬交易上重要資訊，且非原
    告肉眼可以查悉，非開挖難以得知，依一般交易習慣及誠信
    原則，被告對原告具有告知瑕疵之義務，以輔助實現債權人
    即原告之給付利益。依最高法院94年台上字第1112號見解，
    本件瑕疵雖於契約成立前存在，然被告與原告簽立買賣契約
    時，故意不告知瑕疵於原告，導致原告不知有瑕疵而購買系
    爭土地，被告之給付未符合債之本旨，且具可歸責性，構成
    不完全給付之債務不履行，原告自得依民法第277條第1項之
    規定向被告請求損害賠償。
  ⒊要言之，於96年至102年與105年間，由空照圖可見，系爭土
    地確遭非法傾倒、棄置、掩埋廢棄物，而被告於97年5月22
    日以夫妻贈與為原因取得系爭土地，是系爭土地於被告所有
    期間遭掩埋大量廢棄物，被告難諉為不知，乃被告嗣轉讓系
    爭土地予原告時並未告知上情，顯為故意。
  ㈤依廢棄物清理法第71條第1項之規定，被告對於系爭廢棄物
    有清除義務，卻怠於履行，致使原告為清除系爭廢棄物，受
    有額外支出系爭廢棄物清理費之損害，原告得依民法第184
    條第2項之規定，向被告請求損害賠償：
  ⒈按「違反保護他人之法律，致生損害於他人者，負賠償責任
    。但能證明其行為無過失者，不在此限。」民法第184條第2
    項定有明文。
  ⒉次按「為有效清除、處理廢棄物，改善環境衛生，維護國民
    健康，特制定本法」、「不依規定清除、處理之廢棄物，直
    轄市、縣(市)主管機關或執行機關得命事業、受託清除處理
    廢棄物者、仲介非法清除處理廢棄物者、容許或因重大過失
    致廢棄物遭非法棄置於其土地之土地所有人、管理人或使用
    人，限期清除處理。屆期不為清除處理時，直轄市、縣(市)
    主管機關或執行機關得代為清除、處理，並向其求償清理、
    改善及衍生之必要費用。屆期未清償者，移送強制執行；直
    轄市、縣(市)主管機關或執行機關得免提供擔保向行政法院
    聲請假扣押、假處分」廢棄物清理法第1條、第71條第1項定
    有明文。
  ⒊經查，依廢棄物清理法第1條之規定，可知廢棄物清理法具
    有改善環境衛生，維護國民健康之目的，係屬保護他人之法
    律。又系爭土地於被告所有期間遭掩埋系爭廢棄物，被告未
    盡管理土地之責，容許或重大過失致系爭廢棄物遭非法棄置
    於土地，依廢棄清理法第71條第1項之規定，被告有清除系
    爭廢棄物之義務，卻怠於清理，顯違前條規定，該當違反保
    護他人之法律，致生損害於他人之侵權行為，原告自得依民
    法第184條第2項之規定，向被告請求損害賠償。
  ㈥依廢棄物清理法第71條第1項之規定，被告負有清除系爭廢
    棄物之義務，卻怠未履行，致使原告為清除系爭廢棄物，受
    有額外支出系爭廢棄物清理費之損害，被告受有無庸自行清
    除系爭廢棄物之利益（義務消滅），其所受之利益不具法律
    上之原因導致原告受有損害，原告得依民法第179條之規定
    請求返還不當得利：
  ⒈按「無法律上之原因而受利益，致他人受損害者，應返還其
    利益。」民法第179條前段定有明文。
  ⒉經查，依廢棄清理法第71條第1項之規定，被告就系爭廢棄
    物有清除義務。系爭廢棄物存在造成原告受有系爭土地通常
    、預定效用減少之損害且必須支付鉅額費用委託專業環保機
    構清理該廢棄物之損害，致使被告受有無庸自行清除系爭廢
    棄物之利益(義務消滅)，原告則受有損害，被告所受利益與
    原告所受損害間乃係基於同一原因事實，顯有直接因果關係
    ，且被告受有此等利益並無法律上之原因，原告自得向被告
    請求償還其所受之利益。又該利益之性質因不能返還，依民
    法第181條但書之規定，應償還其價額，即原告得以清除系
    爭廢棄物新北市政府所預估應負擔之費用2,963萬690元作為
    償還價額之計算基礎，據此，系爭土地之廢棄物清理費，應
    由被告負擔。
  ㈦綜上所述，原告本於民法第359條、第360條物之瑕疵擔保規
    定、第227條第2項不完全給付損害賠償、第179條不當得利
    、第184條第2項侵權行為之法律關係，擇一請求為被告給付
    500萬元及自起訴狀繕本送達翌日起至清償日止按年息5%計
    付利息之判決，自屬有據。
  ㈧並聲明：
  ⒈被告應給付原告500萬元，及自起訴狀繕本送達翌日起至清
    償日止，按年息5%計算利息。
  ⒉願供擔保請准宣告假執行。
二、被告答辯：
  ㈠答辯事實：
  ⒈被告於106年1月透過居間人陳雅倫仲介出售系爭土地。該土
    地為陡坡地形（地勢向北北東傾斜，前方緩坡，再往北坡度
    超過45度），該土地因排水良好，早期開墾種植茶樹；其後
    未再種植，系爭土地即荒廢，現場雜草叢生。
  ⒉系爭土地地處偏僻，管理不易，無法隨時看管，以至於系爭
    土地在105年間遭人傾倒營建廢棄物，該營建廢棄物主要係
    灰色粉末狀物體、破碎後之混凝土粒、道路刨除後之瀝青混
    凝土渣（上開物體即為原告於106年3月15日報警時所稱之廢
    爐渣）並混合少量建築廢棄物。上開廢棄物係不明人士趁隙
    傾倒於山谷中，傾倒後即任令該等廢棄物遺留在地面上，未
    加掩埋。
  ⒊106年間，陳雅倫向被告表示原告有承買意願時，被告考量
    年事已高，系爭土地管理不易，且地面遭傾倒廢棄物、清理
    不易，乃決定將系爭土地之持分所有權出售予原告。買賣交
    易當時，系爭土地上已有營建廢棄物之事為原告所知，雙方
    乃約定以土地現況點交，被告就系爭土地之廢棄物不負瑕疵
    擔保責任。
  ⒋被告收到起訴狀後，前往系爭土地現場查看，發現現場堆置
    廢棄物之位置大致為原本遭傾倒廢棄物之位置（有部分廢棄
    物為施工單位挖起後往上堆疊）；經被告仔細觀看後，系爭
    土地上廢棄物係直接棄置地表並未掩蓋於土壤內，最下方廢
    棄物即為105年間遭人傾倒之營建廢棄物。
  ㈡答辯理由：
  ⒈關於瑕疵擔保：
  ①民法第355條第1項規定「買受人於契約成立時，知其物有前
    條第一項所稱之瑕疵者，出賣人不負擔保之責」。本件原告
    於買受系爭土地時明知系爭土地上有廢棄物，買賣雙方並約
    定以現況點交，依民法第355條第1項規定，被告不負瑕疵擔
    保之責。
  ②原告未證明系爭土地上之廢棄物全部均係於被告交付系爭土
    地予原告時即已存在。系爭土地現況之營建廢棄物部分灰色
    粉末狀物體、破碎後之混凝土粒位於地表，部分瀝青混凝土
    位於最下方，可見得現況之廢棄物如有較系爭土地危險移轉
    予原告時增加者，亦係在原告持有期間遭傾到，被告自無須
    負瑕疵擔保之責。
  ③民法第355條第2項規定「買受人因重大過失，而不知有前條
    第一項所稱之瑕疵者，出賣人如未保證其無瑕疵時，不負擔
    保之責。但故意不告知其瑕疵者，不在此限。」假若現況所
    有廢棄物係在系爭土地危險移轉予原告時即已存在者，被告
    依民法第355條第2項規定無須負擔瑕疵擔保責任。蓋依原告
    主張，系爭土地現況之廢棄物係於地表之下，但本件買賣契
    約簽訂前系爭土地表面已有粉末狀物體、破碎後之混凝土粒
    、道路刨除後之瀝青混凝土渣等營建廢棄物，則一般正常合
    理之買家理當進一步了解其下是否有其他營建廢棄物，原告
    未予了解，顯有重大過失，依民法第355條第2項規定，原告
    不負瑕疵擔保責任；至於原告主張被告故意不告之瑕疵等情
    ，當由原告就被告有故意之事實負舉證之責。
  ④民法第356條規定「買受人應按物之性質，依通常程序從速
    檢查其所受領之物。如發見有應由出賣人負擔保責任之瑕疵
    時，應即通知出賣人。買受人怠於為前項之通知者，除依通
    常之檢查不能發見之瑕疵外，視為承認其所受領之物」。從
    速檢查為買受人之義務，尤其系爭土地於危險移轉時地表已
    有粉末狀物體、破碎後之混凝土粒、道路刨除後之瀝青混凝
    土渣等營建廢棄物，買受人更應於危險移轉後從速檢查，以
    釐清買賣標的物之瑕疵狀況，避免日後舉證上之困難。然原
    告於危險移轉後怠於檢查，至危險移轉後將近4年始為瑕疵
    通知，以致無法釐清現況之廢棄物究竟係何時存在於系爭土
    地，此不利益自應由原告負擔，則依民法第356條第3項規定
    ，被告不負瑕疵擔保之責。又依同條第2項規定，原告知有
    瑕疵後，應立即通知被告；然原告於收受原證5新北市政府
    109年8月12日之通知時，即知系爭土地之瑕疵，卻未立即通
    知被告，則依民法第356條第3項規定，被告不負瑕疵擔保之
    責。
  ⒉關於不完全給付：
  ①按最高法院77年第7次民庭會議決議意旨略謂「出賣人就其
    交付之買賣標的物有應負擔保責任之瑕疵，而其瑕疵係於契
    約成立後始發生，且因可歸責於出賣人之事由所致者，則出
    賣人除負物之瑕疵擔保責任外，同時構成不完全給付之債務
    不履行責任」、最高法院93年台上字第695號判決意旨略謂
    「按物之出賣人就買賣標的之給付有瑕疵，致買受人之履行
    利益未能獲得滿足，而無加害給付（即因給付有瑕疵或不完
    全，致買受人之固有利益受有損害）之情形，由於民法第三
    百五十四條以下已就出賣人所負物之瑕疵擔保責任為特別規
    定，原則上自應優先於民法第二百二十七條關於債務不履行
    之一般規定而為適用。倘該瑕疵係於契約成立後始發生，且
    可歸責於出賣人之事由所致者，始例外承認出賣人應同時負
    不完全給付之債務不履行責任」。可知特定物買賣，應於清
    償期以現狀交付之；即使該特定物存有瑕疵，若以現狀交付
    之，仍屬依債務本旨為給付，尚不構成不完全給付。蓋買賣
    標的物係特定物，則瑕疵雖於契約成立時即已存在，就出賣
    人而言，將該特定之標的物依契約成立時之現狀交付，即屬
    依債之本旨而為給付，對於物之瑕疵應依瑕疵擔保規定負其
    責任。故於特定物買賣，標的物瑕疵於契約成立時即已存在
    者，買受人應依瑕疵擔保規定主張其權利，而不成立不完全
    給付。
  ②假若現況所有廢棄物均係在系爭土地危險移轉予原告時即已
    存在者，本件原告並未證明該等廢棄物係於兩造契約成立後
    危險移轉前所傾倒；則可認為該等廢棄物於兩造契約成立時
    即存在土地上；亦即，該瑕疵於契約成立時即已存在，依前
    開最高法院民庭會議決議及最高法院判決，應認為本件原告
    不得另行主張不完全給付。蓋兩造契約成立時，系爭土地上
    已有粉末狀物體、破碎後之混凝土粒、道路刨除後之瀝青混
    凝土渣等營建廢棄物，買賣雙方並約定以現況點交，則被告
    係依買賣契約本旨給付買賣標的物，自無所謂債務不履行之
    不完全給付可言。另民法第227條第2項損害賠償為瑕疵加害
    給付規定，本件依原告主張，乃瑕疵給付而非瑕疵加害給付
    ，原告依民法第227條第2項規定請求損害賠償自無理由。
  ⒊關於侵權行為：
  ①按債務人未依債之本旨提出給付所侵害之客體，有僅為債權
    人之債權（履行利益），有於債權人之債權以外，尚及於債
    權人之固有利益。債務人未依債之本旨提出給付，其給付本
    身有瑕疵致減少或喪失應有之價值或效用，而侵害債權人對
    完全給付所有應有之利益（履行利益），此時債務人應負瑕
    疵擔保責任或不完全給付之債務不履行責任，但債權人固有
    利益並未受侵害，故此時不構成侵權行為。債務人所提出之
    給付，除給付本身有瑕疵致減少或喪失應有之價值或效用外
    ，更造成債權人人身或財產之損害（固有利益損害），此即
    所謂之瑕疵加害給付，於債務人有故意或過失之情形時，債
    權人亦得主張侵權行為。
  ②承前，本案原告之履行利益當指原告取得之土地完整無缺而
    言；若被告交付之土地有缺損，致原告依契約可期待之利益
    未能獲得滿足，當屬履行利益之損害。依原告主張事實，被
    告交付之土地有廢棄物，應屬原告依契約期待取得系爭土地
    而得享有之利益未能獲得滿足，應屬履行利益損害；原告為
    回復依契約得享有之利益狀態所支出之清理費用，當屬履行
    利益損害，而非固有利益損害，故與侵權行為無關。簡言之
    ，單純因系爭土地內有廢棄物所生損害，乃履行利益損害；
    若原告於該土地上居住或營業，造成原告或土地使用人因為
    土地汙染而生疾病者，才屬固有利益損害，而得主張侵權行
    為。本件既然僅涉系爭土地應有利益狀態，當屬履行利益損
    害，而與侵權行為無關。
  ③按原告主張事實，充其量僅能認為被告作為系爭土地所有權
    人期間，未清理自己所有之系爭土地內廢棄物；然該行為是
    否有違反廢棄物清理法第28條地地71條第1項仍屬有疑，原
    告遽稱被告違反廢棄物清理法上開規定，已有不當。再者，
    若被告未將系爭土地出售，被告再如何不清理自己土地內之
    廢棄物，除非因廢棄物衍生污染肇致他人身體或財產損害，
    否則絕無構成侵權行為之可能。至於本案原告所主張之損失
    ，繫乎被告有無將系爭土地出售原告，是原告之損害與被告
    有無違反廢棄物清理法之行為完全無關，自無民法第184條
    第2項適用。
  ⒋關於不當得利：
  ①本件系爭土地之廢棄物尚未清理，原告並無支出任何費用，
    而未受損害，自不得主張不當得利。
  ②依原證7可知依廢棄物清理法規定負有清除系爭土地上廢棄
    物義務者為原告，被告並非清除義務人，故原告縱使支出費
    用清除系爭土地上之廢棄物，亦非為被告清除，被告未受利
    益，自無不當得利可言。至若原告主張事實為真，則被告對
    於原告應負瑕疵擔保責任，該責任不因原告清除廢棄物而消
    滅，被告亦無受有利益，自不構成不當得利。
  ⒌關於損害金額：
  ①原證4所載廢棄物重量及清運單價均為概估，非原告實際損
    害金額。
  ②民法第822條規定「共有物之管理費及其他負擔，除契約另
    有約定外，應由各共有人按其應有部分分擔之。共有人中之
    一人，就共有物之負擔為支付，而逾其所應分擔之部分者，
    對於其他共有人得按其各應分擔之部分，請求償還。」、第
    825條規定「各共有人，對於他共有人因分割而得之物，按
    其應有部分，負與出賣人同一之擔保責任」，依原證4系爭
    土地重劃開發案工程中於109年7月14日發現有廢棄物，新北
    市政府於同年8月12日發函通知土地所有權人；斯時系爭土
    地共有人除原告外尚有訴外人余春進、隆福行股份有限公司
    ，渠等為依廢棄物清理法第71條規定負有清除該等廢棄物義
    務之人；而該等清除義務為共有物之負擔，應由各共有人按
    其應有部分分擔之。查原告應有部分為2分之1，被告出售予
    原告者亦為系爭土地所有權2分之1，故被告只需負擔清除費
    用之2分之1，即便日後原告與其他共有人辦理共有物分割而
    單獨所有系爭土地，原告仍可依民法第825條項他共有人求
    償，故縱認為被告應負賠償之責，被告亦僅須就清運費用之
    2分之1對原告負責。
  ㈥並聲明：
  ⒈原告之訴駁回。
  ⒉如受不利判決，願供擔保請准宣告免為假執行。
三、原告主張其於106年1月23日向被告購買坐落新北市○○區○
    ○○段○○○段00000○00000○00000地號土地，權利範圍
    各2分之1，並於106年3月15日辦畢土地所有權移轉登記，其
    中181-1地號於108年9月26日逕為分割為181-1地號、181-10
    地號，181-10地號於109年10月16日分割為181-10地號、181
    -23地號、181-24地號，原告於109年10月28日因共有物分割
    單獨取得181-10地號土地；181-3地號於108年9月26日逕為
    分割為181-3地號、181-12地號、181-13地號、181-14地號
    、181-15地號，181-3地號又於109年10月16日分割為181-3
    地號、181-19地號、181-20地號，原告於109年10月28日因
    共有物分割單獨取得181-3號土地，及原181-3地號及原181
    -10地號土地之系爭土地於109年8月12日發現其地底下掩埋
    廢棄物，依新北市政府新建工程處109年8月4日新北新工字
    第1095201907號函知新北市政府所附第二標廢棄物通報單記
    載，原181-3號土地下挖掘廢棄物數量為3,000.70噸、原181
    -10號土地下挖掘之廢棄物數量為120.62噸，共計3,121.32
    噸，廢棄物清除處理費每噸為9,493元之事實，有不動產買
    賣契約書、土地登記謄本、新北市政府函在卷可稽（本院卷
    第31至87頁），且為被告所不爭執，堪信為真實。
四、原告復主張：㈠系爭土地遭掩埋系爭廢棄物，依一般交易觀
    念顯屬減少通常使用、預定效用並處於違法狀態之瑕疵，此
    瑕疵於系爭土地交付予原告時已存在，原告得依民法第359
    條、第360條之規定向被告請求減少價金並返還不當得利或
    不履行之損害賠償責任；㈡被告知悉系爭土地地下掩埋大量
    廢棄物，依一般交易習慣及誠信原則，被告就上開瑕疵具有
    告知義務，卻故意不告知原告，顯見被告因可歸責事由而未
    依債之本旨給付，導致原告無法合法利用系爭土地，且為清
    除系爭廢棄物受有額外支出系爭廢棄物清理費之損害，原告
    得依民法第227條第1項之規定向被告請求損害賠償；㈢依廢
    棄物清理法第71條第1項之規定，被告對於系爭廢棄物有清
    除義務，卻怠於履行，致使原告為清除系爭廢棄物，受有額
    外支出系爭廢棄物清理費之損害，原告得依民法第184條第2
    項之規定，向被告請求損害賠償；㈣依廢棄物清理法第71條
    第1項之規定，被告負有清除系爭廢棄物之義務，卻怠未履
    行，致使原告為清除系爭廢棄物，受有額外支出系爭廢棄物
    清理費之損害，被告受有無庸自行清除系爭廢棄物之利益（
    義務消滅），其所受之利益不具法律上之原因導致原告受有
    損害，原告得依民法第179條之規定請求返還不當得利等情
    。則為被告所否認，並以前開情詞置辯。經查：
  ㈠按當事人主張有利於己之事實者，就其事實有舉證之責任。
    但法律別有規定，或依其情形顯失公平者，不在此限，民事
    訴訟法277條定有明文。又民事訴訟如係由原告主張權利者
    ，應先由原告負舉證之責，若原告先不能舉證，以證實自己
    主張之事實為真實，則被告就其抗辯事實即令不能舉證，或
    其所舉證據尚有疵累，亦應駁回原告之請求（最高法院17年
    上字第917號民事判例參照）。
  ㈡原告主張系爭土地遭掩埋系爭廢棄物，依一般交易觀念顯屬
    減少通常使用、預定效用並處於違法狀態之瑕疵，此瑕疵於
    系爭土地交付予原告時已存在，原告得依民法第359條、第
    360條之規定向被告請求減少價金並返還不當得利或不履行
    之損害賠償責任等情。惟查：
  ⒈新北市政府0000000000號訴願決定書記載「查訴願人所提供
    新北市政府警察局新莊分局106年3月20日受理各類案件紀錄
    表固可知悉系爭土地於106年3月15日前曾遭人傾倒廢爐渣情
    事，且現場草木已長出，確非當時之近期所為，惟本案係於
    系爭土地發現傾倒一般事業廢棄物（目視為一般垃圾夾雜廢
    磚塊），此亦有廢棄物通報單及現場採證照片可稽，核與報
    案時所稱之廢爐渣尚有不同，…然訴願人未對系爭土地為任
    何管理措施，如以鐵絲網或鐵皮圍住系爭土地，或立警告牌
    示意勿棄置廢棄物，或派人經常巡查，以防止他人擅自使用
    ，以致系爭土地復遭棄置大量廢棄物。是本件訴願人難謂無
    長時間對其土地怠於注意或疏於管理之情事，已達欠缺一般
    人注意義務之程度，應有重大過失之情形。…」等語。
  ⒉另依本院卷第245頁照片、臺北高等行政法院110年度訴字第
    34號卷1第365頁、第367頁、第369頁等照片所示，系爭土地
    市地重劃承攬廠商雙喜營造所發現於系爭土地上之廢棄物，
    係位於地表，未遭掩埋，該廢棄物之上方並無「爐渣」存在
    ，可見該廢棄物應係於系爭土地危險移轉後遭人棄置於地表
    。另觀諸本院卷第241頁、第242頁照片所示，系爭土地遭棄
    置廢棄物之情形，均係裸露於地表最上方，其上並無「爐渣
    」存在，是上開廢棄物應如新北市政府0000000000號訴願決
    定書所載，係於系爭土地移轉所有權以後，復遭人棄置之。
  ⒊臺北高等行政法院110年度訴字第34號卷1第289頁以下「林
    口工一市地重劃開發工程掩埋廢棄物案件行為人查緝報告」
    、新北市政府訴願審議委員會0000000000號卷第34頁至第36
    頁函文，並無關於「系爭土地於原告持有期間…未發現有任
    何遭他人棄置系爭廢棄物之事實」之紀錄。其中訴願卷第36
    頁新北市政府警察局新莊分局回函，係就新北市政府環境保
    護局所詢「103年至108年間之相關通報資料」，函覆查無資
    料。前揭查緝報告則為新北市政府環境保護局為查緝傾倒廢
    棄物於系爭土地上之行為人所做之報告，其結論僅係「行為
    人仍無法查明」；另該報告辦理情形欄則係記載「遭掩埋廢
    棄物情形無明確事發時間」。再者，新北市政府環境保護局
    自訴願程序乃至行政訴訟，均主張系爭土地之廢棄物在「地
    表」，係於原告持有期間之107年至108年間遭傾倒廢棄物（
    見臺北高等行政法院110年度訴字第34號卷1第361頁至362頁
    ），是原告執該等報告及函文所為主張，尚無可取。
  ⒋本件綜合前開訴願決定書記載、卷附照片所示及臺北高等行
    政法院110年度訴字第34號卷宗資料等證據，足認被告抗辯
    系爭土地上之廢棄物係於被告交付系爭土地予原告後遭人棄
    置之事實，尚堪採信。是原告主張系爭土地遭掩埋系爭廢棄
    物，依一般交易觀念顯屬減少通常使用、預定效用並處於違
    法狀態之瑕疵，此瑕疵於系爭土地交付予原告時已存在，而
    依民法第359條、第360條之規定向被告請求減少價金並返還
    不當得利或不履行之損害賠償責任，自屬不應准許。
  ㈢原告復主張被告知悉系爭土地地下掩埋大量廢棄物，依一般
    交易習慣及誠信原則，被告就上開瑕疵具有告知義務，卻故
    意不告知原告，顯見被告因可歸責事由而未依債之本旨給付
    ，導致原告無法合法利用系爭土地，且為清除系爭廢棄物受
    有額外支出系爭廢棄物清理費之損害，原告得依民法第227
    條第1項之規定向被告請求損害賠償云云。然系爭土地上之
    廢棄物係於被告交付系爭土地予原告後遭人棄置，已如前述
    ，則原告上開主張即無可取。
  ㈣原告另主張依廢棄物清理法第71條第1項之規定，被告對於
    系爭廢棄物有清除義務，卻怠於履行，致使原告為清除系爭
    廢棄物，受有額外支出系爭廢棄物清理費之損害，原告得依
    民法第184條第2項之規定，向被告請求損害賠償云云。惟系
    爭土地上之廢棄物係於被告交付系爭土地予原告後遭人棄置
    ，既如前述，原告此部分主張亦無可取。
  ㈤原告再主張依廢棄物清理法第71條第1項之規定，被告負有
    清除系爭廢棄物之義務，卻怠未履行，致使原告為清除系爭
    廢棄物，受有額外支出系爭廢棄物清理費之損害，被告受有
    無庸自行清除系爭廢棄物之利益（義務消滅），所受之利益
    不具法律上之原因導致原告受有損害，原告得依民法第179
    條之規定請求返還不當得利云云。然系爭土地上之廢棄物係
    於被告交付系爭土地予原告後遭人棄置，如前所述，故原告
    上開主張仍無可取。
五、從而，本件原告依民法第359條、第360條、第227條第1項、
    第184條第2項、第179條等規定，請求被告應給付原告500萬
    元，及自起訴狀繕本送達翌日起至清償日止，按年息5%計算
    利息，為無理由，應予駁回。又原告之訴既經駁回，其假執
    行之聲請已失依附，應併駁回。
六、本件事證已臻明確，兩造其餘主張及攻擊防禦方法，核與判
    決結果不生影響，爰不一一論述，附此敘明。
七、訴訟費用負擔之依據：民事訴訟法第78條。
中    華    民    國   110    年    12    月    3     日
                  民事第五庭    法  官  連士綱
以上正本係照原本作成                                    
如對本判決上訴，須於判決送達後20日內向本院提出上訴狀。如
委任律師提起上訴者，應一併繳納上訴審裁判費。 
中    華    民    國   110    年    12    月    6     日
                                書記官  游曉婷